【裁判字號】    99,小抗,1
【裁判日期】    990930
【裁判案由】    訴訟救助
【裁判全文】
臺灣新竹地方法院民事裁定               99年度小抗字第1號
    抗  告  人  乙○○
    相  對  人  香港商香港上海豐銀行股份有限公司
    法定代理人  甲○○
上抗告人與相對人間因訴訟救助事件，對於中華民國99年8 月31
日本院99年度竹小救字第6 號裁定提起抗告，本院裁定如下：
    主  文
抗告駁回。
抗告程序費用由抗告人負擔。
    理  由
一、按當事人無資力支出訴訟費用者，法院應依聲請，以裁定准
    予訴訟救助，但顯無勝訴之望者，不在此限；無資力支出訴
    訟費用之事由，應釋明之；釋明事實上之主張者，得用可使
    法院信其主張為真實之一切證據，民事訴訟法第107條第1項
    、第109條第2項、第284條前段分別定有明文。又按所謂無
    資力係指窘於生活，且缺乏經濟信用者而言，聲請訴訟救助
    者，其於聲請訴訟救助時，即應積極釋明如何缺乏經濟信用
    而無法支出訴訟費用，或此項支出將導致該聲請人或家屬生
    活發生困難（最高法院43年台抗字第152號判例意旨參照）
    。末按所謂顯無勝訴之望者，係指聲請訴訟救助之當事人所
    提起之訴或上訴依其主張之事實於法律上本無獲得勝訴之望
    ；或其起訴或上訴為不合法之情形（最高法院87年台抗字第
    660 號裁判意旨參照），亦即，當事人伸張或防衛權利之不
    能維持，現已灼然甚明者而言，此項法定要件旨在防救助辦
    法之濫用，故如聲請訴訟救助之當事人顯無勝訴之望，雖經
    釋明其無支出訴訟費用之資力，或經出具有資力之人出具保
    證書代之，亦應駁回其聲請。
二、抗告人於原審聲請意旨及抗告意旨略以：抗告人與相對人間
    請求返還消費借貸款事件，聲請人不服本院99年度再小字第
    2 號民事判決，已提起上訴，惟聲請人腦中風及腳骨折尚未
    痊癒，牙齒須補未補，位於新竹市○○街91巷32弄71號房屋
    （武陵段876 地號、665 建號）被上海匯豐銀行查封，面臨
    法院拍賣危機，一大推健保費、國民年金費、水電費未繳，
    現毫無積蓄，且告貸無門，生活已陷入困境，實無力支出訴
    訟費用。另央人作保，又苦無殷實之交，請求本院派員實地
    調查，即可知悉事實確鑿，毫無虛偽。又為了母親住院檢查
    ，醫院明知做檢查會引起高燒、細茵感染等情形仍予施作，
    致母親去世。另抗告人於93年7 月24日遭黑幫殺成重傷，實
    無力支出訴訟費用。而相對人已自行銷毀聲請人簽單，又違
    反消費者保護法等法條，法官判決違反民事訴訟法第468 條
    及第469 條各款規定，蓋相對人要收款一定要有抗告人之消
    費簽單等積極、明確之物證，沒有消費簽單、抗告人沒有辦
    法予以核對確認帳單、尤其時間久遠之消費，且相對人將消
    費簽單銷燬就是放棄債權之行為，而持卡人已停卡沒繼續消
    費還要照付消費年息百分之20循環利息及違約金等，有違常
    理、法理、經驗法則，抗告人勝訴在望。為此，爰依民事訴
    訟法第107 條及第109 條之規定聲請訴訟救助云云。
三、經查，抗告人雖就本院99年度再小字第2號民事判決提起上
    訴，惟經本院依抗告人之上訴意旨認上訴為無理由，不經言
    詞辯論而以99年度再小上字第1 號判決駁回其上訴且不得上
    訴確定在案，業經本院依職權查閱屬實，是其已顯無勝訴之
    望。再查，抗告人對所陳述伊無資產，生活困難，實無資力
    繳納裁判費用等情，並未見其提出任何證據為釋明，是抗告
    人是否窘於生活，缺乏經濟信用並無資力，已難認定，且抗
    告人亦未釋明其如支付訴訟費用將導致其本人或家屬生活困
    難之情，揆諸首開說明，抗告人聲請訴訟救助，既未據提出
    任何證據，以釋明其無資力支出訴訟費用之主張為真實，亦
    顯無勝訴之望，準此，原審駁回其訴訟救助之聲請，並無不
    當，抗告意旨指摘原裁定不當，求予廢棄，為無理由，應駁
    回其抗告。
四、據上論結，本件抗告為無理由，依民事訴訟法第436 條之1
    第3 項、第495 條之1 第1 項、第449 條第1 項、第95條、
    第78條，裁定如主文。
中    華    民    國    99    年    9     月    30    日
                  民事第二庭    審判長法  官  盧玉潤
                                      法  官  楊明箴
                                      法  官  彭淑苑
以上為正本係照原本作成
本件不得再抗告
中    華    民    國    99    年    9     月    30    日
                                      書記官  謝國聖

司法院資訊處製作；財團法人民間司法改革基金會備份。
